臺灣雲林地方法院民事簡易判決
111年度虎簡字第70號
原      告  朱曉珊  

訴訟代理人  林再輝律師
被      告  程天輝  
            程天賜  
            程美玉  
            程鳳玉  
上列當事人間分割共有物事件，本院於民國111年9月21日言詞辯
論終結，判決如下：
    主      文
兩造共有坐落雲林縣○○鎮○○段000地號、面積92.49平方公尺土地
，分割如附圖即雲林縣西螺地政事務所民國111年7月11日分割方
案（乙）土地複丈成果圖所示，即：
㈠編號809（A）部分面積48.45平方公尺土地分歸原告單獨取得。
㈡編號809（B）部分面積44.04平方公尺土地為道路分歸兩造共同
  取得，並按如附表二所示之比例保持共有。
原告應提出如附表三所示之金錢補償被告程天輝、程美玉、程天
賜、程鳳玉。　
訴訟費用由兩造按如附表一所示之比例負擔。
    事實及理由
一、被告程天輝、程美玉、程天賜、程鳳玉經合法通知，均未於
    言詞辯論期日到場，核無民事訴訟法第386條各款所列情形
    ，爰依原告之聲請，由其一造辯論而為判決。
二、原告起訴主張：坐落雲林縣○○鎮○○段000地號、面積92.49平
    方公尺土地（下稱系爭土地）為兩造所共有，應有部分之比
    例詳如附表一所示，而系爭土地依法令或約定並無不能分割
    之情形，因兩造無法協議分割，為促進土地利用之經濟效用
    ，請求依如附圖即雲林縣西螺地政事務所民國111年7月11日
    分割方案（乙）土地複丈成果圖所示之方法為分割。並聲明
    ：如主文第1項所示。
三、被告經合法通知，均未於言詞辯論期日到場，亦未提出任何
    書狀作何聲明或陳述。
四、本院之判斷：
  ㈠各共有人得隨時請求分割共有物，但因物之使用目的不能分
    割或契約訂有不分割之期限，不在此限；共有物之分割，依
    共有人協議之方法行之；分割之方法，不能協議決定者，法
    院得因任何共有人之聲請，命以原物分配於各共有人，民法
    第823條第1項及第824條第1項、第2項第1款本文分別定有明
    文。本件原告主張系爭土地為兩造所共有，應有部分之比例
    詳如附表一所示，兩造就系爭土地無法以協議方式分割，且
    系爭土地並無訂定不分割之期限，依其使用目的亦非不能分
    割等情，業據原告提出系爭土地登記第一類謄本、地籍圖謄
    本、地籍異動索引、雲林縣西螺鎮都市計畫土地使用分區（
    或公共設施用地）證明書、現場照片等為證，被告已於相當
    時期受合法之通知，而於言詞辯論期日不到場，亦未提出書
    狀爭執，依民事訴訟法第280條第3項前段準用同條第1項之
    規定，視同自認，依上開調查證據之結果，堪信原告之主張
    為真實。
  ㈡法院就共有物為裁判分割時，應考慮公平性、當事人聲明、
    應有部分比例與實際使用是否相當、共有物之客觀情狀、共
    有物之性質、共有物之價格與經濟價值、共有人利益、各共
    有人主觀因素與使用現狀、共有人之利害關係等因素。經查
    ，系爭土地南側與同地段806地號土地相毗鄰，其中一部分
    與北側毗鄰之同段810地號土地為水泥舖設之道路及水溝、
    空地及磚造圍牆（為聲請人所蓋並表示不用保留）等情，業
    經本院會同兩造及地政測量人員至現場勘驗明確，有本院勘
    驗筆錄、國土測繪圖資服務雲地圖、現場照片等附卷可憑，
    堪信為真實。本院審酌為兼顧使用之現狀、共有人之意願、
    土地整體之利用價值及兩造間共有價值平等均衡原則，認為
    本件原告主張以如附圖所示之分割方法為分割，就編號809
    （A）部分分歸原告單獨取得，現況道路即編號809（B）部
    分仍由兩造保持共有，各共有人所分得土地均臨接道路，使
    用及通行尚稱便利，土地利用價值於分割後不至降低，應屬
    適當之方法。故審酌系爭土地之使用現況、對外通行道路、
    兩造分割之意願等一切情狀，以如附圖所示之分割方法分割
    ，爰判決如主文第1項所示。
　㈢以原物為分配時，如共有人中有未受分配，或不能按其應有
    部分受分配者，得以金錢補償之，民法第824條第3項定有明
    文。系爭土地如採附圖所示之方法為分割，則兩造於系爭土
    地之權利面積與分配面積，有多分及少分之情形（詳見附表
    一及二所示），原告就此以民事陳報狀主張兩者增減之土地
    面積以每平方公尺9,075元為標準計算相互找補之金額，被
    告於收受民事陳報狀後均未表示不同意，且參酌內政部不動
    產交易實價登錄資料，系爭土地甫於111年3月4日以每坪29,
    990元即每平方公尺9,072元有所買賣成交，是本院認為原告
    上開關於系爭土地面積增減之找補標準意見，應屬可採。經
    就系爭土地兩造於分割前後之面積增減，依每平方公尺9,07
    5元計算後，原告應分別提出如附表三所示之金額補償被告
    程天輝、程天賜、程美玉、程鳳玉，故關於系爭土地之相互
    補償金額部分，爰判決如主文第2項所示。
五、分割共有物乃具非訟事件之性質，法院斟酌何種分割方法較
    能增進共有物之經濟效益，並兼顧兩造之利益，以決定適當
    之分割方法，不因何造起訴而有不同，故原告請求裁判分割
    共有物雖有理由，惟關於所支出之訴訟費用，應由共有人全
    體按其應有部分比例負擔，方屬公平，故命本件訴訟費用由
    兩造按附表一所示之比例負擔。
六、訴訟費用負擔之依據：民事訴訟法第78條、第80條之1。
中　　華　　民　　國　　111 　年　　10　　月　　5 　　日
                  虎尾簡易庭  法  官  廖國勝 
以上正本證明與原本無異。
如不服本判決，須於判決送達後20日內向本庭（臺灣雲林地方法
院虎尾簡易庭）提出上訴狀。（須按他造當事人之人數附繕本）
。
中　　華　　民　　國　　111 　年　　10　　月　　5 　　日
                              書記官  曾鈺仁
附表一：系爭土地分割前之兩造共有持分比例、面積及訴訟費用
負擔之比例
編號 共有人 持分比例 持分面積 訴訟費用負擔之比例  1 程天輝 1/24 3.85㎡ 1/24  2 程天賜 1/24 3.85㎡ 1/24  3 程美玉 9/60 13.88㎡ 9/60  4 程鳳玉 18/100 16.65㎡ 18/100  5 朱曉珊 528/900 54.26㎡ 528/900 合計  1/1 92.49 1/1  

附表二：分割後保持共有之區塊及共有人持分比例、分割後之面
積增減
區塊 共有人 持分比例 持分面積 分割後之面積增減 編號809（B）、面積 44.04㎡ 程天輝 1/24 1.83㎡ -2.02㎡  程天賜 1/24 1.83㎡ -2.02㎡  程美玉 3/20 6.61㎡ -7.27㎡  程鳳玉 9/50 7.93㎡ -8.72㎡  朱曉珊 44/75 25.84㎡ +20.03㎡ 

附表三：找補表(單位：新臺幣)
＼    應補償人      ＼    受補償人  ＼ 朱曉珊 程天輝 18,332元 程天賜 18,332元 程美玉 65,975元 程鳳玉 79,134元 應補償金合計 181,773元